【裁判字號】    97,交聲,1882
【裁判日期】    970721
【裁判案由】    聲明異議
【裁判全文】
臺灣臺中地方法院交通事件裁定        97年度交聲字第1882號
原處分機關  交通部公路總局臺中區監理所豐原監理站
異  議  人
即受處分人  甲○○
上列受處分人因違反道路交通管理處罰條例案件，對於交通部公
路總局臺中區監理所豐原監理站民國九十七年六月四日所為之處
分（豐監稽違字第裁六三─ＨＤ0000000號裁決書）聲明
異議，本院裁定如下：
    主    文
原處分關於吊扣汽車駕駛執照拾貳個月部分撤銷。
前項撤銷部份，甲○○不罰。
    理    由
一、原處分機關交通部公路總局臺中區監理所豐原監理站係以：
    受處分人甲○○於民國九十七年六月四日二時十二分許，駕
    駛執照業經註銷仍駕駛車牌號碼Ｆ七Ｚ─六七三號重機車，
    在臺中縣神岡鄉○○路一三六五號巷口，因汽車駕駛人酒精
    濃度超過規定標準（經酒精濃度檢測：○點三九ＭＧ／Ｌ）
    ，為臺中縣警察局豐原分局員警當場舉發，並經該所依道路
    交通管理處罰條例第三十五條第一項第一款之規定，裁處受
    處分人罰鍰新臺幣（下同）一萬五千元、吊扣汽車駕駛執照
    十二個月、施以道安講習。
二、受處分人甲○○聲明異議意旨略以：道路交通管理處罰條例
    第六十八條業經修法刪除，關於吊扣各級駕照之規定，伊因
    駕駛重機車之違規被吊扣小汽車駕照，為裁罰不當，且有違
    行政程序法第七條，故請求撤銷原處分關於吊扣汽車駕照一
    年之部分云云。
三、按汽車駕駛人，駕駛汽車經測試檢定酒精濃度超過規定標準
    之情形者，處新臺幣一萬五千元以上六萬元以下罰鍰，並當
    場移置保管其車輛及吊扣其駕駛執照一年，道路交通管理處
    罰條例第三十五條第一項第一款定有明文。
四、經查：
(一)、九十四年十二月十四日修正前之道路交通管理處罰條例第六
    十八條固明定：「汽車駕駛人，因違反本條例及道路交通安
    全規則之規定，受吊扣或吊銷駕駛執照處分時，吊扣或吊銷
    其持有各級車類之駕駛執照」，惟此條文業經修正為：「汽
    車駕駛人，因違反本條例及道路交通安全規則之規定，受吊
    銷駕駛執照處分時，吊銷其持有各級車類之駕駛執照」，此
    一條文修正之原因乃係舊法將違法或違規駕駛人所持有各級
    車類之駕駛執照一併吊扣或吊銷失之過酷，影響人民工作及
    生活甚鉅，故依修正後道路交通管理處罰條例第六十八條之
    規定，受吊扣駕駛執照處分時，不再吊扣其持有各級車類之
    駕駛執照，僅於受吊銷駕駛執照處分時，始吊銷其持有各級
    車類之駕駛執照，而限縮原條文之適用範圍。申言之，如駕
    駛機車，而遇有吊扣其駕駛執照之違規，僅吊扣其機車駕駛
    執照，駕駛自用小客車遇有吊扣其駕駛執照之違規，僅吊扣
    其自用小客車駕駛執照，不得擴張解釋，再將各級車類之駕
    駛執照一併吊扣，而前開新修正條文，經總統於九十四年十
    二月十四日以華總一義字第○九四○○一九九三二一號令修
    正公布，並經行政院於九十五年二月二十七日以院臺交字第
    ○九五○○八二八九八號令發布定九十五年三月一日起施行
    。本件異議人於九十七年六月四日違規時，上開新修正之道
    路管理處罰條例第六十八條業已生效施行，自應適用修正後
    之規定。
(二)、受處分人甲○○於九十七年六月四日二時十二分許，駕駛車
    牌號碼Ｆ七Ｚ─六七三號重機車，在臺中縣神岡鄉○○路一
    三六五號巷口，因汽車駕駛人酒精濃度超過規定標準（經酒
    精濃度檢測：○點三九ＭＧ／Ｌ），為臺中縣警察局豐原分
    局員警當場舉發等情，有臺中縣警察局中縣警交字第ＨＤ0
    000000號舉發違反道路交通管理事件通知單、交通部
    公路總局臺中區監理所豐原監理站違反道路交通管理事件裁
    決書各一份在卷可稽，復為受處分人所不爭執，堪可認定。
    又受處分人為本件違規行為時，係駕駛重機車，揆諸前開說
    明，其依法所受之處分應為吊扣其重機車駕駛執照，自不得
    於受處分人駕駛重機車有違反道路交通管理處罰條例第三十
    五條第一項第一款規定之違規行為，進而吊扣受處分人其他
    各級駕駛執照，故受處分人此部分異議理由，自屬可採。
五、本件受處分人持有小型車駕駛執照駕駛重機車時，酒精濃度
    超過規定標準之違規行為，事證明確，足堪認定。原處分機
    關認定應依道路交通管理處罰條例第三十五條第一項第一款
    裁處受處分人吊扣小型車駕駛執照十二個月之裁罰，與現行
    道路交通管理處罰條例第六十八條規定不合，尚不得吊扣其
    現尚有效之小型車駕駛執照。又受處人前因酒醉駕車，其所
    有之重型機車駕照業於九十六年十月七日業遭監理站逕行註
    銷，有機車駕照基本資料一紙在卷可按，而本件受處分人交
    通違規時間為九十七年六月四日，受處分人違規時重型機車
    駕照業經註銷，自無從吊扣。綜上所述，受處分人依法所受
    之處分既應為限制其駕駛重型機器腳踏車之權利，亦即吊扣
    其重型機器腳踏車之駕駛執照為是，然受處分人重型機車駕
    照業經註銷，已如前述，本件自無從逕為吊扣其重型機器腳
    踏車駕照之諭知，而應為受處分人不罰之諭知。原處分機關
    未審酌及此，逕為裁罰，即難認為允當。綜上，本件受處分
    人就此部分所為之異議，為有理由，爰撤銷原處分關於吊扣
    汽車駕照十二個月部分之裁處，並為受處分人不罰之諭知。
    另原處分關於罰鍰及道安講習部分，受處分人就此部分並未
    聲明異議，本院自無庸審酌。另受處分人前揭駕駛行為另構
    成駕駛執照業經註銷仍駕駛機器腳踏車之違規，亦經臺中縣
    警察局豐原分局員警當場舉發，此有臺中縣警察局ＨＤ00
    00000號舉發違反道路交通管理事件通知單一紙在卷可
    稽，併此敘明。
六、據上論斷，應依道路交通管理處罰條例第八十七條第二項、
    道路交通案件處理辦法第二十條，裁定如主文。
中    華    民    國    97    年    7     月    21    日
                      交通法庭  法  官  劉逸成
上正本證明與原本無異。
如不服本裁定，應於送達後五日內，向本院提出抗告狀。
                                書記官  陳青瑜
中    華    民    國    97    年    7     月    21    日


司法院資訊處製作；財團法人民間司法改革基金會備份。
